臺灣高雄地方法院民事裁定          100年度消債更字第166號
聲  請  人  王敏芳
上列當事人聲請消費者債務清理事件，本院裁定如下：
    主  文
聲請人王敏芳自中華民國一百年九月一日下午十六時起開始更生
程序。
命司法事務官進行本件更生程序。
    理  由
一、聲請意旨略以：聲請人前未曾依「中華民國銀行公會會員辦
    理消費金融案件無擔保債務協商機制」請求共同協商債務清
    償方案，乃於100 年6 月間向最大債權金融機構即台新商業
    銀行股份有限公司（下稱台新銀行）請求協商不成立，然聲
    請人每月收入僅約20,000元，尚須扶養一名未成年子女，入
    不敷出致無法負擔協商款項，有不能清償債務之情事，爰聲
    請准予更生等語。
二、按債務人不能清償債務或有不能清償之虞者，得依消費者債
    務清理條例所定更生或清算程序，清理其債務。債務人無擔
    保或無優先權之債務總額未逾1200萬元者，於法院裁定開始
    清算程序或宣告破產前，得向法院聲請更生。又債務人與金
    融機構協商成立者，不得聲請更生或清算。如法院開始更生
    程序之裁定，應載明其年、月、日、時，並即時發生效力。
    法院裁定開始更生或清算程序後，得命司法事務官進行更生
    或清算程序，必要時得選任律師、會計師或其他適當之自然
    人或法人一人為監督人或管理人。消費者債務清理條例第3
    條、第42條第1 項、第151 條第5 項前段、第6 項、第45條
    第1 項及第16條第1 項分別定有明文。
三、經查：聲請人所主張之上開事實，業據提出財產及收入狀況
    說明書（卷8-9 頁）、債權人清冊（卷11-14 頁）、戶籍謄
    本（卷15頁、48-49 頁）、前置協商不成立通知書（卷16頁
    ）、聯合徵信中心之個人資料（卷27-31 頁）、勞保投保資
    料（卷32-33 頁）、收入切結書（卷34頁）、聲請人及前配
    偶、子女97至99年度國稅局財產歸屬資料及綜合所得稅各類
    所得資料清單（卷36-47 頁）、房屋租賃契約書（卷59-67
    頁）等可憑，可信為實。
四、本院審酌聲請人97至99年均無所得申報，名下亦無財產（卷
    36-39 頁所得及財產資料清單），目前任職於堪薩斯服飾股
    份有限公司，每月收入20,000元（卷35頁薪資轉帳存摺）。
    聲請人陳稱與屬中度精神障礙（卷70頁身心障礙手冊）之前
    配偶周育民離婚（卷15頁戶籍資料），需負擔1 名子女周昀
    蓁之扶養費用，按父母對於未成年子女之扶養義務，不因離
    婚而受影響，民法第1116條之2 定有明文，是前配偶縱97至
    99年度均無所得，名下亦無財產，為兼顧債權人權益計，仍
    應與聲請人共同負擔扶養義務，並參照民法第1118、1119條
    規定，其負扶養義務之程度，加應考量聲請人目前身陷卡債
    之窘境，所負擔之扶養義務能力，自非比一般，是本院認應
    以98年度綜合所得稅受扶養人每人免稅額82,000元計算，其
    每人每月扶養費用約6,833 元（82000 ÷12），則聲請人每
    月應負擔扶養費用為3,417 元（6833÷2 ），所稱全額負擔
    費用，自不考慮。以聲請人目前平均每月收入20,000元，經
    扣除依100 年7 月高雄市每人每月最低生活費為標準之個人
    生活費11,146元及扶養費用後，所餘5,437 元（00000-0000
    0-0000），至賃屋之分擔租金5,000 元（卷59-65 頁房屋租
    賃契約書）亦不再計例，用以充將來更生方案償還之用。則
    對照聲請人之債務總金額2,527,486 元（卷27-31 頁信用報
    告），以聲請人每月所餘5,437 元逐年為清償，如不計利息
    尚需約465 個月（0000000 ÷5437）即39年始能清償完畢，
    而聲請人雖尚屬壯年，然其非任職於公家單位或可預期將穩
    定之工作，且收入不豐，足見聲請人並非一心欲循債務清理
    之程序以圖脫免債務之責任而無任何清償之誠意，確已不足
    清償債務，堪認聲請人之債務大於財產堪認聲請人之債務大
    於財產，而有不能清償債務或有不能清償之虞之情事。而聲
    請人無擔保或無優先權之債務總額未逾新臺幣1,200 萬元，
    復無同條例第46條規定已經法院裁定開始清算程序或宣告破
    產及第6 條第3 項、第8 條各款所定駁回更生聲請等程序事
    由存在，則債務人聲請更生，是有理由。爰裁定如主文。
中    華    民    國   100    年    9     月     1    日
                  民事庭      法  官  藍家慶
上為正本係照原本作成
本件不得抗告
中    華    民    國   100    年    9     月     1    日
                              書記官  梁竫